臺灣桃園地方法院民事裁定
110年度消債抗字第33號
抗  告  人  中國信託商業銀行股份有限公司

法定代理人  利明献


相  對  人  黃凱麟（原名：黃朧瑩）
                    住○○市○○區○○○路0段000號00樓                       之0
代  理  人  李宏文律師
上列當事人間因消費者債務清理條例清算事件，抗告人對於民國
110 年8 月27日本院110 年度消債清字第111號裁定提起抗告，
本院裁定如下：
    主  文
抗告駁回。
抗告費用新臺幣壹仟元由抗告人負擔。
    理  由
一、抗告意旨略以：依鈞院司法事務官於民國110 年2 月22日所
    發函文之附表計算式可知（詳鈞院109 年度司執消債更字第
    192 號卷第145頁），相對人尚有保險借款及解約金共新臺
    幣（下同）60萬4115元之財產（下稱系爭款項），本應屬清
    算財團財產，惟相對人並未提出等值之現金，相關資金用途
    均未交代，疑有不利債權人處分及隱匿清算財團財產之情事
    。相對人應再提交與系爭款項同額之現金以供各債權人分配
    ，自不應同時終止清算程序。為此，爰於法定期間內提起抗
    告，請求廢棄原裁定關於同時終止清算程序之部分等語。
二、按消費者債務清理條例（下稱消債條例）第61條第1 項、第
    2 項、第64條第1 項規定，更生方案未依同條例第59條、第
    60條規定可決時，除有同條例第64條規定之情形外，法院應
    以裁定開始清算程序。而消債條例第64條第1項規定「債務
    人有薪資、執行業務所得或其他固定收入，依其收入及財產
    狀況，可認更生方案之條件已盡力清償者，法院應以裁定認
    可更生方案」。又下列情形，視為債務人已盡力清償：㈠債
    務人之財產有清算價值者，加計其於更生方案履行期間可處
    分所得總額，扣除自己及依法應受其扶養者所必要生活費用
    後之餘額，逾十分之九已用於清償。㈡債務人之財產無清算
    價值者，以其於更生方案履行期間可處分所得總額，扣除自
    己及依法應受其扶養者所必要生活費用後之餘額，逾五分之
    四已用於清償，消債條例第64條之1 亦定有明文。另法院裁
    定不認可更生方案時，應同時裁定開始清算程序；法院開始
    清算程序之裁定，應載明其年、月、日、時，並即時發生效
    力；債務人之財產不敷清償清算程序之費用時，法院應裁定
    開始清算程序，並同時終止清算程序，復為消債條例第65條
    第1 項、第83條第1 項、第85條第1 項所明定。
三、經查：
（一）本件相對人於108 年4 月16日聲請更生，經本院以108 年
      度消債更字第387 號裁定開始更生程序，並由本院司法事
      務官以109 年度司執消債更字第192 號執行更生程序；經
      本院司法事務官調查，相對人於聲請更生前兩年（即106 
      年4 月至108 年3 月間）之總收入為201萬4688元，扣除
      每月必要支出5 萬595 元，兩年期間總計121萬4280元，
      尚餘76萬408 元；而相對人提出每月還款5000元，合計還
      款36萬元之更生方案，經本院司法事務官查明後，未依消
      債條例第59條、第60條規定可決，且上開還款金額顯低於
      相對人聲請更生前兩年可處分所得扣除必要支出之餘額等
      情，業經本院核閱上開卷宗無訛。從而，原審依消債條例
      第64條第2 項第4 款之規定裁定不認可更生方案，並同時
      裁定開始清算程序，揆之首揭規定，於法核無違誤；又原
      審查明相對人名下財產僅有2356 元之價值（詳本院108年
      度消債更字第387號裁定第2頁），認不敷清償清算程序之
      費用，並無清算程序之實益，復依前揭規定裁定同時終止
      清算程序，亦與法有據。
（二）抗告人固主張原審未將系爭款項列入清算財團，不應同時
      裁定終止清算程序云云，惟系爭款項乃係相對人聲請更生
      前2年以自身保約借款及解約所得，並非相對人聲請更生
      時迄今仍存之財產，至相對人是否有隱匿財產之情事，亦
      屬終止清算後，可否裁定免責之審查事項，核與是否應裁
      定終止清算程序無涉，是前揭抗告意旨，自無可採。
四、綜上所述，本件相對人確有不能清償債務之虞，且其財產亦
    足認不敷清償清算程序之費用。原審依消債條例第85條第1
    項規定，裁定開始清算程序，並同時終止清算程序，於法並
    無不合。抗告人猶執陳詞，指摘原裁定同時終止清算程序之
    部分不當，求予廢棄，為無理由，應予駁回。
五、據上論結，本件抗告為無理由，爰裁定如主文。
中　　華　　民　　國　　111 　年　　1 　　月　　4 　　日
                  民事第三庭審判長法　官　周玉羣羣
                                  法　官　卓立婷
                                  法　官　吳為平
上列正本證明與原本無異。
本裁定除以適用法規顯有錯誤為理由，不得再抗告；如提再抗告
，應於收受送達後10日內，委任律師為代理人向本院提出再抗告
狀，並繳納再抗告費新台幣1000元。
                                  書記官  邱淑利
中　　華　　民　　國　　111 　年　　1 　　月　　6 　　日